臺灣臺北地方法院民事判決
　　　　　　　　　　　　　　　　  110年度北簡字第10804號
原      告  沈韋玲  
被      告  鄭堂璘  

訴訟代理人  趙立偉律師
            徐欣瑜律師
上列當事人間因妨害電腦使用等案件，原告提起刑事附帶民事訴
訟，請求侵權行為損害賠償事件，經本院刑事庭移送前來（110
年度審附民字第232號），本院於民國110年10月28日言詞辯論終
結，判決如下：
    主      文
原告之訴駁回。
訴訟費用由原告負擔。
    事實及理由
一、原告起訴主張：兩造前原為夫妻關係，並已於民國107年4月
    3日登記離婚，而被告前於107年2月10日，在臺北市○○路000
    巷00號3樓未經原告同意即擅自拿取原告之手機，並鍵入密
    碼觀看手機內容，且將原告與他人非公開談話之電磁紀錄擷
    圖再傳送予被告之方式而竊錄取得，嗣107年3月21日因被告
    將上開訊息傳送予原告，原告始知悉上情。而被告之上開行
    為，前經臺灣臺北地方檢察署（下稱臺北地檢署）檢察官以
    108年度偵字第20430號（下稱系爭偵查案件）提起公訴，並
    經本院刑事庭以110年度審簡字第169號（下稱系爭刑事案件
    ）判決被告犯無故取得他人電腦相關設備之電磁紀錄罪，處
    拘役20日，如易科罰金，以新臺幣（下同）1,000元折算1日
    在案。又被告之上開犯行係為刪除原告手機中，被告於107
    年7月21日及原告生產後對原告暴力傷害之證據，且遭被告
    刪除之資料中尚包含原告公司業務上之重要資料，導致原告
    工作績效受到影響無法升遷，造成原告身心嚴重受創，因此
    罹患創傷後壓力症候群，導致產生內分泌賀爾蒙失調造成甲
    狀腺兩側腫大、甲狀腺亢進症狀，並造成原告體重減輕、視
    力降低、乳房纖維囊腫增生及視力下降，足認被告之上開不
    法侵害行為，使原告精神及身體上倍感痛苦，自得向被告請
    求賠償醫療費用5,470元及精神慰撫金60萬元等語。並聲明
    ：（一）被告應給付原告60萬5,470元。（二）原告願供擔
    保，請准宣告假執行。
二、被告則以：原告於107年3月21日即知悉被告於系爭刑事案件
    之犯行，卻遲至110年1月27日始提起本件刑事附帶民事訴訟
    ，其損害賠償請求權顯已罹於時效。又被告雖曾查看原告與
    他人之對話紀錄，然上開對話紀錄均為原告與他人議論被告
    之言詞，故被告將此部分截圖傳送予被告手機，並無侵害原
    告之人格權，應不構成侵權行為。另被告否認對原告有暴力
    行為，原告僅空言指摘被告對其有暴力行為及惡意刪除原告
    工作重要訊息或錄音檔，並未提出證據說明，兩造早已於10
    7年4月3日離婚，是原告嗣後工作不順、生活遭遇重大挫折
    及於107年7月2日遭診斷為創傷後壓力疾患等情，均與被告
    無關。另原告主張其於107年1月12日經醫師診斷甲狀腺輕微
    腫大，並於108年1月15日病情加劇，惟被告是於107年2月10
    日查看原告之對話紀錄，故兩者間並無必然之因果關係。況
    原告所主張之事實皆非系爭刑事判決所認定之犯罪事實，故
    原告之主張，顯無理由等語，資為抗辯。並聲明：（一）原
    告之訴駁回。（二）如受不利益判決，被告願供擔保請准宣
    告免為假執行。
三、得心證之理由：
（一）按因故意或過失，不法侵害他人之權利者，負損害賠償責
      任。不法侵害他人之身體、健康、名譽、自由、信用、隱
      私、貞操，或不法侵害其他人格法益而情節重大者，被害
      人雖非財產上之損害，亦得請求賠償相當之金額。民法第
      184條第1項前段及第195條第1項前段分別定有明文。經查
      ，原告主張被告未經其同意擅自拿取其手機，並輸入手機
      密碼後，取得原告與他人非公開談話之電磁紀錄行為，前
      經臺北地檢署檢察官以系爭偵查案件提起公訴，並經系爭
      刑事案件判決被告犯無故取得他人電腦相關設備之電磁紀
      錄罪，處拘役20日，如易科罰金，以1,000元折算1日在案
      ，業據提出系爭刑事案件判決書在卷可稽（見本院卷第13
      至17頁），核屬相符，堪認真實。
（二）至被告辯稱其雖曾查看原告與他人之對話紀錄，然其內容
      均為原告與他人議論被告之言詞，其行為並未侵害原告之
      人格權，應不構成侵權行為云云。按維護人性尊嚴與尊重
      人格自由發展，乃自由民主憲政秩序之核心價值。隱私權
      雖非憲法明文列舉之權利，惟基於人性尊嚴與個人主體性
      之維護及人格發展之完整，並為保障個人生活私密領域免
      於他人侵擾及個人資料之自主控制，隱私權乃為不可或缺
      之基本權利，而受憲法第22條所保障（司法院大法官會議
      釋字第585、603號解釋參照）。故隱私權乃指個人於其私
      人生活事務領域，享有獨自權利，不受不法干擾，免於未
      經同意之知悉、公開妨礙或侵犯之權利，此項權利屬憲法
      第22條所保障之其他自由權，非符合憲法第23條規定，不
      得以法律限制之。是以，私法上隱私權係基於人格尊嚴、
      個人之主體性及人格發展所必要保障之權利，乃人格權之
      一種，並為民法第195條所明定，旨在保障個人在其私領
      域的自主，即個人得自主決定其私生活的形成，不受他人
      侵擾，及對個人資料自主控制，故其侵害之情形，包括有
      ：私生活之侵入、私事之公開、資訊自主之侵害等在內。
      查被告並不否認其確實有未經原告同意即擅自拿取原告手
      機，並查看被告與他人非公開對話紀錄之行為，且被告業
      已於本院109年度審訴字第1951號準備程序中就上開犯罪
      事實自白犯罪，故無論被告所為上開無故取得他人電腦相
      關設備之電磁紀錄其行為之動機為何，被告既未經原告同
      意擅自拿取原告手機，並查看原告私人之對話紀錄，則被
      告之行為，已導致原告私生活受到侵擾，對原告之隱私權
      ，已構成不法侵害，故原告依據上開規定請求被告賠償其
      精神慰撫金，應屬有據。至原告請求醫療費用5,470元部
      分，稽諸原告提出之台北馬偕紀念醫院醫療費用收據及鈺
      璽診所自費項目收據顯示，其看診日期分別為107年7月2
      日、107年7月16日、107年8月13日、107年12月17日及108
      年5月3日，惟被告之行為於107年3月間即已發生，與原告
      主張之結果間相差近4月之時間，且原告所述之發生原因
      眾多，則原告請求醫療費用部分尚難認定與本件侵權行為
      有相當因果關係，是原告此部分之主張，應屬無據。
（三）按消滅時效，自請求權可行使時起算。民法第128條前段
      定有明文。又因侵權行為所生之損害賠償請求權，自請求
      權人知有損害及賠償義務人時起，2年間不行使而消滅。
      民法第197條第1項前段亦有明文。另關於侵權行為損害賠
      償請求權之消滅時效，應以請求權人實際知悉損害及賠償
      義務人時起算，非以知悉賠償義務人因侵權行為所構成之
      犯罪行為經檢察官起訴，或法院判決有罪為準。是以，請
      求權人若實際知悉損害及賠償義務人時，即起算時效，並
      不以賠償義務人坦承該侵權行為之事實，或經法院判決有
      罪為必要。查原告自承於107年3月21日因被告將其竊錄之
      截圖傳送與伊時，始知悉被告無故取得電磁紀錄之行為，
      則原告於斯時即已知悉被告行為已損害其隱私權。是依前
      開說明，原告之侵權行為損害賠償請求權時效應自107年3
      月21日即起算，而原告遲至110年1月27日始對被告提起本
      件侵權行為損害賠償訴訟，此有本院收文戳章在卷可稽（
      見本院110年度審附民字第232號卷第5頁），原告主張之
      侵權行為損害賠償請求權顯已逾2年之時效期間而消滅。
      從而，被告以原告之請求權已罹於時效據為抗辯事由，拒
      絕給付，即屬有據。
四、綜上所述，原告依據侵權行為法律關係請求被告應給付原告
    60萬5,470元，為無理由，應予駁回。
五、本件事證已臻明確，兩造其餘攻擊防禦方法及舉證，核與本
    件判決結果無影響，爰不另予一一論述，併此敘明。
六、本件係刑事附帶民事訴訟，由合議庭裁定移送民事庭之事件
    ，依刑事訴訟法第504條第2項之規定，免納裁判費，目前亦
    無其他訴訟費用支出，本無確定訴訟費用額必要。惟仍爰依
    民事訴訟法第87條第1項之規定，諭知訴訟費用之負擔，以
    備將來如有訴訟費用發生時，得確定其負擔，併此敘明。
中　　華　　民　　國　　110 　年　　11　　月　　26　　日
                  臺北簡易庭  法  官  陳家淳
以上正本證明與原本無異。
如不服本判決，應於判決送達後20日內向本庭（臺北市○○○路0段
000巷0號）提出上訴狀。（須按他造當事人之人數附繕本）如委
任律師提起上訴者，應一併繳納上訴審裁判費。
中　　華　　民　　國　　110 　年　　12　　月　　3 　　日
                              書記官  蘇炫綺